【裁判字號】    92,交上易,484
【裁判日期】    921114
【裁判案由】    過失傷害
【裁判全文】
臺灣高等法院刑事判決                          九十二年度交上易字第四八四號
    上  訴  人
    即  被  告  乙○○
    選任辯護人  辛  武律師
右上訴人因業務過失傷害案件，不服臺灣板橋地方法院九十二年度交易字第二○九號
，中華民國九十二年九月五日第一審判決（起訴案號：臺灣板橋地方法院檢察署九十
一年度偵字第一六五八五號），提起上訴，本院判決如左：
    主  文
上訴駁回。
    事  實
一、乙○○係三重汽車客運股份有限公司（下稱三重客運）營業大客車司機，係從事
    駕駛業務之人。於民國九十一年元月十八日二十三時十五分許，駕駛車牌號碼二
    Ｕ─○六一號營業大客車，沿臺北縣板橋市縣○○道由南往北方向行駛，欲左轉
    前至板橋火車站之公車轉運站前之人行穿越道前時，應注意汽車行近行人穿越道
    前，應減速慢行，遇有行人穿越時，無論有無交通警察指揮或號誌指示，均應暫
    停讓行人先行通過。依當時天候晴、夜間有照明、路面乾躁、無缺陷、無障礙物
    ，並無不能注意之情事，竟疏於注意適有行人甲○○，步行於該行人穿越道旁，
    由北往南穿越道路，乙○○未暫停禮讓致煞車不及，所駕車輛之右側車身撞及甲
    ○○，致甲○○受有左側肱骨及尺骨骨折傷害。
二、案經被害人甲○○訴由臺北縣政府警察局板橋分局報告臺灣板橋地方法院檢察署
    檢察官偵查起訴。
    理  由
一、訊據被告乙○○雖對於係三重客運營業大客車司機，於右揭時地駕駛營業大客車
    撞傷告訴人甲○○之事實供承不諱，惟矢口否認有何過失傷害犯行，辯稱：當其
    左轉時，有先確定車道及行人穿越道上沒有人，並先暫停一下再開，不知道告訴
    人是從什麼地方冒出來，且告訴人並未走在行人穿越道上云云。
二、惟查：
（一）上開事實，經告訴人指訴綦明，並經證人林沛芊於偵查中證述：「：：：我有
      聽到驚叫聲，行人向前進，公車左轉，然後撞到行人，是公車的右側靠近車門
      處碰到，右後輪有壓過行人的腳，因為公車好像來不及反應，我記得公車要轉
      進來時，行人是在旁邊：：：」等語（見偵查卷第三四頁反面），可見被告當
      時並未注意到是否有行人通過，且未依規定暫停讓告訴人先行通過。而本件事
      故經臺灣省車輛行車事故覆議鑑定委員會為肇事分析結果認為：「：：：行人
      如未走在行人穿越道線上，其亦行走在行人穿越道線旁，：：：呂大客車左轉
      通過行人穿越道未注意讓行人先行，理應負全部肇責；行人甲○○無肇事因素
      」，有該鑑定委員會覆議意見書在卷可稽（見原審卷(一)第二三至二四頁）。
（二）按汽車行經行人穿越道前，應減速慢行，遇有行人穿越時，無論有無交通警察
      指揮或號誌指示，均應暫停讓行人先行通過，道路交通安全規則第一百零三條
      定有明文。被告駕車自應注意上開規定，而依道路交通事故調查報告表所載當
      時天候晴、夜間有照明、路面乾躁、無缺陷、無障礙物等情狀（見偵查卷第十
      三頁），並無不能注意之情形，竟疏不注意禮讓告訴人先行通過，因煞車不及
      致肇事，自有過失。而告訴人因本件車禍受有左側肱骨及尺骨骨折傷害，亦有
      國軍松山醫院附設民眾診療服務處診斷證明書在卷足憑（見偵查卷第十二頁）
      。被告之過失行為與告訴人之傷害間，顯有相當因果關係。
（三）至依卷附道路交通事故調查報告表所示，雖告訴人之倒地位置在行人穿越道旁
      距離約有一點六公尺（見偵查卷第十三頁），證人林沛芊亦稱：告訴人是在旁
      邊，已如前述，則告訴人並非走在行人穿越道上，而係走在行人穿越道旁被撞
      。惟以被告左轉方向觀察，告訴人上開行走位置在行人穿越道左側約一點六公
      尺處，亦即被告左轉係先經過行人穿越道再撞上告訴人。則被告駕車如有注意
      ，不致未發現告訴人；如依規定在行人穿越道前暫停，亦不致於撞上告訴人。
      又被告停車後之位置，車身五分之四已越過行人穿越道，且車身打直（見偵查
      卷第十三頁及第十四至十九頁照片），但此乃肇事後停下來之位置，參之前揭
      證人林沛芊所述：公車轉進來時告訴人已在旁邊，公車來不及煞車而於右側車
      身撞到告訴人，並於右後輪壓過告訴人的腳等情，足見最後停車位置並非原先
      擦撞所在，而於擦撞告訴人後仍向前行一段距離始完全停下。是被告上開所辯
      均無足採，告訴人未行走在行人穿越道上方，而在稍左處，亦不影響被告過失
      犯行之認定。
（四）綜上所述，本件事證明確，被告辯稱無過失責任云云，難以採信，其犯行堪以
      認定。
三、被告以駕駛營業大客車為業，經其供明在卷，並有駕駛執照在卷可參（見偵查卷
    第七頁），於駕駛營業大客車時發生本件車禍，自屬從事業務之人，因業務上之
    過失傷害告訴人，核係犯刑法第二百八十四條第二項前段之業務過失傷害罪。
四、原審認被告所犯罪證明確，適用刑法第二百八十四條第二項前段、第四十一條第
    一項、罰金罰鍰提高標準條例第一條前段、第二條之規定，並審酌被告並無前科
    ，有本院被告全國前案紀錄表附卷可憑及其過失之程度、犯罪所生危害、民事賠
    償部分尚未與告訴人達成和解等一切情狀，量處有期徒刑三月，並諭知易科罰金
    之折算標準。核其認事用法均無不合，量刑亦屬妥適。被告上訴，仍辯稱並無過
    失云云，為無理由，應予駁回。
據上論斷，應依刑事訴訟法第三百六十八條，判決如主文。
本案經檢察官郭弘佑到庭執行職務。
中      華      民      國    九十二    年     十一     月     十四     日
                              臺灣高等法院交通法庭
                                  審判長法  官  楊  照  男
                                        法  官  陳  炳  彰
                                        法  官  王  詠  寰
右正本證明與原本無異。
不得上訴。
                                        書記官  駱  麗  君
中      華      民      國    九十二    年     十一     月     十四     日
附錄本案論罪科刑法條
刑法第二百八十四條
因過失傷害人者，處六月以下有期徒刑、拘役或五百元以下罰金，致重傷者，處一年
以下有期徒刑、拘役或五百元以下罰金。
從事業務之人，因業務上之過失傷害人者，處一年以下有期徒刑、拘役或一千元以下
罰金，致重傷者，處三年以下有期徒刑、拘役或二千元以下罰金。


司法院資訊處製作；財團法人民間司法改革基金會備份。
